【裁判字號】    97,訴,1245
【裁判日期】    980402
【裁判案由】    偽造文書
【裁判全文】
臺灣桃園地方法院刑事判決              97年度訴字第1245號
公  訴  人  臺灣桃園地方法院檢察署檢察官
被      告  甲○○
            己○○
共      同
選任辯護人  張績寶律師
上列被告因偽造文書案件，經檢察官聲請簡易判決處刑（97 年
度偵字第4124號），本院認不宜以簡易判決處刑，改依通常程序
審理，判決如下：
    主  文
甲○○、己○○均無罪。
    理  由
一、檢察官聲請簡易判決處刑意旨略以：被告甲○○為被告己○○之妹婿，二人均為服飾店之負責人，均明知「Levi's 」
    、「New York Yankees」商標圖樣，分別係美商. 惠利公司
    、美國棒球聯盟股份有限公司向我國經濟部中央標準局（後
    改制為經濟部智慧財產局）申請註冊使用於衣服、鞋靴、圍
    巾、領帶等商品之商標，未得商標權人同意，均不得販賣使
    用相同註冊商標之商品，竟共同基於意圖販賣之犯意聯絡，
    由甲○○於民國九十五年十一月底某日，前往大陸廣州地區
    購入使用上揭仿冒商標之衣服共計二十二件（違反商標法部
    分業經本院審結），並偽以戊○○、乙○○、丙○○、庚○○、丁○○之名義為納稅義務人，委託不知情之宏邦企業有
    限公司某承辦人報關，致使該承辦人在如附表所示之提單（
    經蒞庭公訴檢察官當庭表示應更正為：進口快遞貨物簡易申
    報單，下稱簡易申報單）上偽載如附表所示之事項，於九十
    五年十二月六日，向財政部台北關稅局（下稱台北關稅局）
    申報進口Ｘ２快遞貨物五批，足生損害於戊○○、乙○○、
    丙○○、庚○○、丁○○及台北關稅局關稅管理之正確性。
    因認被告二人涉犯刑法第二百十六條、第二百十條之行使偽
    造私文書罪嫌。
二、按犯罪事實應依證據認定之，無證據不得認定犯罪事實，又
    不能證明被告犯罪或其行為不罰者，應諭知無罪之判決，刑
    事訴訟法第一百五十四條第二項、第三百零一條第一項分別
    定有明文，此即揭櫫刑事訴訟程序係採證據裁判主義，易言
    之，即認定不利被告之事實，須依積極證據，苟積極證據不
    足為不利於被告事實之認定時，自應為有利於被告認定，更
    不必有何有利之證據，最高法院三十年上字第八一六號判例
    意旨參照。次按刑事訴訟法上所謂認定犯罪事實之證據，係
    指足以認定被告確有犯罪行為之積極證據而言，該項證據自
    須適合於被告犯罪事實之認定，始得採為斷罪資料。如未能
    發現相當證據，或證據不足以證明，自不能以推測或擬制之
    方法，以為裁判之基礎。又刑事訴訟上證明之資料，無論其
    為直接或間接證據，均須達於通常一般人均不致有所懷疑，
    而得確信其為真實之程度，始得據為有罪之認定，若其關於
    被告是否犯罪之證明未能達此程度，而有合理性懷疑之存在
    ，致使無法形成有罪之確信，根據「罪證有疑，利於被告」
    之證據法則，即不得遽為不利被告之認定，此分別有最高法
    院二十九年上字第三一０五號、四十年台上字第八六號、七
    十六年台上字第四九八六號判例可資參照。
三、公訴人認被告二人涉有上開罪嫌，無非係以被告二人之供述
    、證人胡明義、辛○○之陳述，及卷附之簡易申報單為其主
    要論據。訊據被告二人均堅決否認有何偽造私文書並行使之
    犯行，辯稱：簡易申報單並非被告二人所製作，被告二人於
    大陸批貨後，交由百越公司運送，相關過程被告二人不知情
    ，被告二人與製作簡易申報書之人並無犯意聯絡等語。經查
    ：
  (一)證據能力部分：按被告以外之人於審判外之言詞或書面陳述
    ，除法律有規定者外，不得作為證據，刑事訴訟法第一百五
    十九條第一項固定有明文；惟被告以外之人於審判外之陳述
    ，雖不符同法第一百五十九條之一至一百五十九條之四之規
    定，而經當事人於審判程序同意作為證據，法院審酌該言詞
    陳述或書面陳述作成時之情況，認為適當者，亦得為證據。
    又當事人、代理人或辯護人於法院調查證據時，知有第一百
    五十九條第一項不得為證據之情形，而未於言詞辯論終結前
    聲明異議者，視為有前項之同意，同法第一百五十九條之五
    亦定有明文。另鑑於採用傳聞證據排除法則之重要理由之一
    ，係因傳聞證據未經當事人之反詰問予以覈實，若當事人願
    放棄對原供述人之反對詰問時，原則上即可承認該傳聞證據
    之證據能力。本件公訴人及被告、辯護人就本件後引之各項
    人證及書證，迄於言詞辯論終結前均未聲明異議，而本院審
    酌此部分證據均無違法取證及證明力明顯過低之瑕疵，亦認
    以之作為證據為適當，故依諸上開規定及說明，認此部分證
    據均具有證據能力，合先敘明。
  (二)按刑法第二百十條之偽造私文書罪，以無製作權人而捏造他
    人名義製作該文書為構成要件，如行為人對於此種文書本有
    製作權，縱令其製作之內容虛偽，亦難論以該條之罪（九十
    二年度台上字第七二一九、九二一號判決意指參照）。依證
    人即查獲本件仿冒商標商品之之台北關稅局人員胡明義於本
    院訊問時結證稱：簡易申報單之製作名義人為報關行，本件
    貨物之報關人係宏邦公司，海關提供給宏邦公司的之箱號為
    五三八等語（見本院桃簡字卷第五十二頁），及證人即宏邦
    公司負責人辛○○於本院審理時證稱：本件貨物之簡易申報
    單係宏邦公司的小姐製作的，並經由關貿網路將資料傳送給
    海關，目的是為了要向海關申報進口快遞貨物，此部分文書
    不可能由納稅義務人自行製作等語（見本院訴字卷第三十五
    頁），佐以本件簡易申報單上均有「報關人：五三八」等字
    樣之記載，可知本件載有戊○○、乙○○、丙○○、庚○○
    、丁○○等納稅義務人姓名、地址資料之簡易申報單共五紙
    （見偵查卷第二十三至二十七頁）實係宏邦公司人員於從事
    報關業務時所製作之業務上文書，並非表示戊○○、乙○○
    、丙○○、庚○○、丁○○等人意思之私文書，而本件五紙
    簡易申報單之實際製作人即宏邦公司人員本有製作該等文書
    之權利，即使其上記載納稅義務人戊○○等五人之資料並非
    屬實，依上開最高法院判決之見解，此部分文書仍非屬刑法
    第二百十條所指之「遭人冒名製作之私文書」，是以，本件
    聲請意旨認被告二人涉犯刑法第二百十六條、第二百十條之
    偽造私文書後行使之罪嫌，即有未合。
  (三)次查，依證人辛○○於本院審理時證稱：本件簡易申報單上
    所記載之納稅義務人資料，係依照大陸廣州的立邦快遞公司
    提供的的報機明細表記載，並非被告二人所提供，而因為宏
    邦公司的貨量很大，快遞公司提供什麼身分證編號，宏邦公
    司就如此記載，報關之費用係向立邦公司收取等語（見本院
    訴字卷第三十四至三十五頁），可知本件係大陸立邦公司委
    託宏邦公司報關，並提供戊○○、乙○○、丙○○、庚○○
    、丁○○等五人之資料予宏邦公司，被告二人固屬本件仿冒
    商標商品之貨主，惟就此部分之報關過程，尚無確據足證其
    等確有參與之情事。何況，就本件簡易申報單之製作名義人
    宏邦公司或其負責人即證人辛○○而言，因實務上報關公司
    每日均有大量報關案件，為講求時效，通常無法事前全部取
    得貨主之正式委託書，且因委託報關之貨物毋需拆封，報關
    行依例不會知悉貨物內容，縱本件進口貨品經鑑定為仿冒商
    標商品，亦難認宏邦公司人員或辛○○於事前即「明知」進
    口貨物係仿冒商標商品，或「明知」快遞公司所提供之納稅
    義務人資料並非屬實，自不得以刑法第二百十五條業務上登
    載不實文書之罪名相繩。而本件既乏證據證明宏邦公司人員
    或辛○○就傳送本件簡易申報書上之資料予海關用以申報進
    口快遞貨物一節有何成立犯罪之餘地，被告二人自無與宏邦
    公司之人員有何犯意聯絡、行為分擔之問題，又被告二人就
    此部分宏邦公司業務上文書之登載行為，並無「業務」之法
    定身分要件存在，是不論被告二人是否明知本件簡易申報單
    上所記載之納稅義務人資料不實，因其等並無業務之身分，
    仍不能成立刑法第二百十五條之業務上登載不實文書罪名。
四、綜上所述，公訴人所舉事證均不足以證明被告二人有何偽造
    本件簡易申報單之犯行或與他人共犯於簡易申報單上登載不
    實之犯行，復查無其他積極證據證明被告二人有公訴人所指
    之偽造文書罪嫌，不能證明被告二人犯罪，依上開說明，本
    院自應依法諭知無罪之判決。
據上論斷，依刑事訴訟法第四百五十二條、第三百零一條第一項
條判決如主文。
本案經檢察官周佳美到庭執行職務。
中    華    民    國    九十八  年    四   月    二   日
                  刑事第四庭    審判長法  官  袁雪華
                                      法  官  陳可薇
                                      法  官  張淑華
以上正本證明與原本無異。
如不服本判決應於收受判決後10日內向本院提出上訴書狀，並應
敘述具體理由。其未敘述上訴理由者，應於上訴期間屆滿後20日
內向本院補提理由書 (均須按他造當事人之人數附繕本)「 切勿
逕送上級法院」。
                                      書記官  沈秀珍
中    華    民    國    九十八  年    四   月    十   日


司法院資訊處製作；財團法人民間司法改革基金會備份。
